臺灣高等法院高雄分院刑事判決　　　　 96年度上訴字第421號
上　訴　人　臺灣屏東地方法院檢察署檢察官
被　　　告　甲○○
　　　　　　　　　　（現另案在臺灣屏東監獄執行）
上列上訴人因被告違反毒品危害防制條例案件，不服臺灣屏東地
方法院95年度訴字第1026號中華民國95年11月30日第一審判決（
起訴案號：臺灣屏東地方法院檢察署95年度毒偵字第1718號），
提起上訴，本院判決如下：
     主  文
上訴駁回。
     理  由
一、本案經本院審理結果，認原審諭知本件公訴不受理，認事用
    法均無不當，應予維持，並引用原審判決書記載之證據及理
    由（如附件）。
二、查檢察官追加起訴意旨以：被告甲○○基於包括一罪之犯意
    ，於民國（下同）95年9 月12日18時許，在屏東縣竹田縣西
    勢村光明路12之6 號住處，施用第一級毒品海洛因1 次，嗣
    於95年9 月13日4 時30分許，為警在屏東市○○路歸來加油
    站查獲，經其同意採尿送驗後呈嗎啡之陽性反應，始知上情
    ，因認被告涉犯毒品危害防制條例第10 條 第1 項之施用第
    一級毒品罪嫌，且與同署（即臺灣屏東地方法院檢察署）檢
    察官以95年度毒偵字1718號公訴意旨所載之犯行，具有相牽
    連案件之關係，爰依刑事訴訟法第265 條第1 項規定追加起
    訴等語。
三、按海洛因毒品具有高度之成癮性及濫用性，即一方面因「耐
    藥性」的影響，導致行為人必須逐漸增加施用劑量，方能達
    成主觀之相同效果；他方面則因「生理依賴性」及「心理依
    賴性」的影響，導致行為人對毒品產生強烈渴求，終至不能
    根絕。職此，立法實務固以戒斷行為人之毒癮（包括身癮及
    心癮）為其首要；惟倘行為人曾經刑事處遇方式助其戒斷毒
    癮，猶再犯施用毒品，足見原所據以實施之治療程序，顯然
    不能收其實效，是乃明定應依法追訴處罰。據此可知，施用
    毒品之行為本身，顯然具有反覆性及延續性之特徵；準此，
    「施用」即屬此類犯罪之常態，倘認「施用」為數罪評價，
    恐與刑罰之過度評價禁止原則相悖。基此，於刑法評價上，
    「施用」毒品應僅成立「集合犯」之實質一罪。
四、查被告甲○○於95年9 月6 日17時許，在屏東縣竹田鄉○○
    村○○路12之6 號住處，施用第一級毒品海洛因1 次，所涉
    毒品危害防制條例第10條第1 項之施用第一級毒品罪嫌，業
    經臺灣屏東地方法院檢察署檢察官以95年度毒偵字第1718號
    提起公訴，而於95年11月20日繫屬於原審法院（95年度訴字
    第1026號），有臺灣高等法院被告前案紀錄表、起訴書、臺
    灣屏東地方法院檢察署95年11月16日屏檢瑞儉95毒偵1718字
    第4514號函各1 份附卷可稽。茲被告上開於95年9 月6 日17
    時許，施用第一級毒品海洛因1 次之犯行，與追加起訴書所
    指被告首揭於95年9 月13日4 時30分許，施用第一級毒品海
    洛因1 次之犯行，具有集合犯之實質一罪關係，係同一案件
    。是檢察官於95年11月22日就應屬同一案件之施用海洛因1
    次事實向原審法院重行追加起訴，即屬已經提起公訴之案件
    在同一法院重行起訴，原審因而依刑事訴訟法第303 條第2
    款之規定諭知公訴不受理，即無不合；且該檢察官起訴之95
    年度毒偵字第1718號案，業經原審法院以95年訴字第1026號
    判處被告有期徒刑1 年2 月，該院認定被告係自95年8 月14
    日起至同年9 月12日止多次施用第一級毒品海洛因，所為具
    有集合犯之實質上一罪關係，已將本件檢察官追加起訴之事
    實包括在內，檢察官不服提起上訴，又經本院以96年度上訴
    字第422 號駁回上訴（尚未確定），有各該判決附卷可稽，
    是本件檢察官之上訴並無理由，應予駁回，並不經言詞辯論
    為之。
四、據上論結，應依刑事訴訟法第368 條、第372 條、第373 條
    ，判決如主文。
中　　華　　民　　國　　96　　年　　4 　　月　　24　　日
                  刑事第四庭    審判長法  官  蕭權閔
                                      法  官  吳進寶
                                      法  官  陳吉雄
以上正本證明與原本無異。
如不服本判決應於收受本判決後10日內向本院提出上訴書狀，其
未敘述上訴理由者，並得於提起上訴後10日內向本院補提理由書
狀（均須按他造當事人之人數附繕本)「 切勿逕送上級法院」。
中　　華　　民　　國　　96　　年　　 4　　月　　24　　日
                                書   記　 官  梁美姿
                                                      Ｆ
附件:
臺灣屏東地方法院刑事判決　　　　　　　95年度訴字第1043號
公　訴　人　臺灣屏東地方法院檢察署檢察官
被　　　告　甲○○
上列被告因違反毒品危害防制條例案件，經檢察官追加起訴（95
年度毒偵字第1803號），本院判決如下：
    主  文
本件公訴不受理。
    理  由
一、追加起訴意旨：被告甲○○基於包括一罪之犯意，於民國95
    年9 月12日18時許，在屏東縣竹田縣西勢村光明路12之6 號
    住處，施用第一級毒品海洛因1 次，嗣於95年9 月13日4 時
    30分許，為警在屏東市○○路歸來加油站查獲，經其同意採
    尿送驗後呈嗎啡之陽性反應，始知上情，因認被告涉犯毒品
    危害防制條例第10條第1 項之施用第一級毒品罪嫌，且與同
    署檢察官以95年度毒偵字1718號公訴意旨所載之犯行，具有
    相牽連案件之關係，爰依刑事訴訟法第265 條第1 項規定追
    加起訴等語。
二、按檢察官於第一審判辯論終結前，得就與本案相牽連之犯罪
    或本罪之誣告罪，追加起訴；又已經提起公訴之案件，在同
    一法院重行起訴者，應諭知不受理之判決，且得不經言詞辯
　　論為之，刑事訴訟法第265 條第1 項、第303 條第2 款、第
　  307 條分別定有明文。
三、復按刑事法若干犯罪行為態樣，本質上原具有反覆、延續實
    行之特徵，立法時予以特別歸類，定為犯罪構成要件之行為
    要素，則行為人基於概括之犯意，在密切接近之一定時、地
    持續實行之複次行為，倘依社會通念，客觀上認為符合一個
    反覆、延續性之行為觀念者，於刑法評價上，即應僅成立一
    罪，學理上所稱「集合犯」之職業性、營業性或收集性等具
    有重複特質之犯罪均屬之（最高法院95年度台上字第1079號
    判決參照）。又依毒品危害防防制條例第2 條第1 項所規定
    之「毒品」的定義，可知毒品因有高度之成癮性及濫用性，
    即一方面因「耐藥性」的影響，導致行為人必須逐漸增加施
    用劑量，方能達成主觀之相同效果；他方面則因「生理依賴
    性」及「心理依賴性」的影響，導致行為人對毒品產生強烈
    渴求，終至不能根絕。職此，立法實務固以戒斷行為人之毒
    癮（包括身癮及心癮）為其首要；惟倘行為人曾經刑事處遇
    方式助其戒斷毒癮，猶再犯施用毒品，足見原所據以實施之
    治療程序，顯然不能收其實效，是乃明定應依法追訴處罰。
    據此可知，施用毒品之行為本身，顯然具有反覆性及延續性
    之特徵；準此，「施用」即屬此類犯罪之常態，倘認「施用
    」為數罪評價，恐與刑罰之過度評價禁止原則相悖。基此，
    於刑法評價上，「施用」毒品應僅成立「集合犯」之實質一
    罪。
四、查被告甲○○於95年9 月6 日17時許，在屏東縣竹田鄉○○
    村○○路12之6 號住處，施用第一級毒品海洛因1 次，所涉
    毒品危害防制條例第10條第1 項之施用第一級毒品罪嫌，業
    經臺灣屏東地方法院檢察署檢察官以95年度毒偵字第1718號
    提起公訴，而於95年11月20日繫屬於本院（95年度訴字第10
    26號），有臺灣高等法院被告前案紀錄表、起訴書、臺灣屏
    東地方法院檢察署95年11月16日屏檢瑞儉95毒偵1718字第45
    14號函各1 份附卷可稽。茲被告上開於95年9 月6 日17時許
    ，施用第一級毒品海洛因1 次之犯行，與追加起訴書所指被
    告首揭於95年9 月13日4 時30分許，施用第一級毒品海洛因
    1 次之犯行，具有集合犯之實質一罪關係，係同一案件。是
    檢察官於95年11月22日就應屬同一案件之施用海洛因1 次事
    實向本院重行追加起訴，揆諸前揭說明，顯於法未合，爰不
    經言詞辯論，逕諭知不受理之判決。
五、應依刑事訴訟法第303 條第2 款、第307 條，判決如主文。
中　　華　　民　　國　　95　　年　　11　　月　　30　　日
                  刑事第二庭    審判長法  官  羅森德
                                      法  官  陳海寧
                                      法  官  蘇碧珠
以上正本證明與原本無異。
如不服本判決應於收受本判決送達後10日內向本院提出上訴書狀
，其未敘述上訴理由者，並得於提起上訴後10日內向本院補提理
由書狀（均須按他造當事人之人數附繕本）「切勿逕送上級法院
」
中　　華　　民　　國　　95　　年　　11　　月　　30　　日
                                       書記官 賀燕花
